【裁判字號】    98,訴,561
【裁判日期】    980407
【裁判案由】    毒品危害防制條例
【裁判全文】
臺灣板橋地方法院刑事判決               98年度訴字第561號
公  訴  人  臺灣板橋地方法院檢察署檢察官
被      告  甲○○
                    國民
上列被告因違反毒品危害防制條例案件，經檢察官提起公訴（97
年度毒偵字第9360號），被告於準備程序中就被訴事實為有罪之
陳述，經本院合議庭裁定由受命法官獨任進行簡式審判程序，並
判決如下：
    主      文
甲○○施用第一級毒品，累犯，處有期徒刑拾月，扣案之第一級
毒品海洛因貳包（合計淨重陸點陸公克，純質淨重點捌伍公
克）沒收銷燬之，扣案之第一級毒品海洛因包裝袋貳個沒收之；
又施用第二級毒品，累犯，處有期徒刑陸月，扣案之第二級毒品
甲基安非他命貳包（驗前淨重伍點零伍伍公克，驗後餘重伍點零
伍肆捌公克）沒收銷燬之，扣案之第二級毒品甲基安非他命包裝
袋貳個、吸食器1 組沒收之。應執行有期徒刑壹年貳月，扣案之
第一級毒品海洛因貳包（合計淨重陸點陸公克，純質淨重點
捌伍公克）、第二級毒品甲基安非他命貳包（驗前淨重伍點零伍
伍公克，驗後餘重伍點零伍肆捌公克）沒收銷燬之，扣案之第一
級毒品海洛因包裝袋貳個、第二級毒品甲基安非他命包裝袋貳個
、吸食器1 組沒收之。
    事      實
一、甲○○前於民國88年間，因施用毒品案件，經依本院88年度
    毒聲字第6446號裁定送觀察、勒戒後，因有繼續施用毒品之
    傾向，復依本院88年度毒聲字第6919號裁定令入強制戒治處
    所施以強制戒治。嗣因執行強制戒治已屆滿3 月，其成效經
    評定為合格，無繼續戒治之必要，另經本院以89年度毒聲字
    第1783號裁定停止戒治，所餘戒治期間並付保護管束。惟其
    於保護管束期間，因違反保護管束應遵守事項情節重大，又
    經本院以89年度毒聲字第5532號裁定撤銷停止戒治，令入戒
    治處所施以強制戒治，而於90年7 月8 日因執行完畢出監。
    又於91年間，因施用毒品案件，經依本院91年度毒聲字第19
    45號裁定令入戒治處所施以強制戒治，嗣於92年6 月18日因
    執行完畢出監。並經本院以91年度訴字第1595號判處應執行
    有期徒刑9 月確定，而於93年3 月17日縮刑期滿，翌日因徒
    刑執行完畢出監。再於94年間，因施用、持有毒品案件，經
    臺灣臺北地方法院以95年度訴緝第144 號判處應執行有期徒
    刑1 年確定，嗣經臺灣臺北地方法院以96年度聲減字第195
    號裁定減刑並定其應執行刑為有期徒刑7 月確定，入監執行
    後，於96年7 月16日縮刑期滿出監。另於95年間，因施用毒
    品案件，經本院以96年度訴字第316 號判處應執行有期徒刑
    1 年2 月確定，嗣經本院以96年度聲減字第5436號裁定減刑
    並定其應執行刑為有期徒刑7 月確定，甫於97年3 月27日縮
    刑期滿，翌日因徒刑執行完畢出監。猶不知悔改，復分別基
    於施用第一級毒品海洛因及第二級毒品甲基安非他命（起訴
    書誤載為安非他命，業經公訴檢察官當庭更正為甲基安非他
    命）之犯意，於97年11月20日下午6 時許，在其位於臺北縣
    三重市○○路○段250 號3 樓租屋處，以捲煙方式施用第一
    級毒品海洛因，另以玻璃球燒烤方式施用第二級毒品甲基安
    非他命。嗣於同日晚間11時20時許，在臺北縣三重市○○路
    ○段250 號前為警查獲，並扣得其所有供以施用之第一級毒
    品海洛因2 包（合計淨重6.36公克，純質淨重3.85公克）、
    第二級毒品甲基安非他命2 包（驗前淨重5.055 公克，驗後
    餘重5.0548公克）及吸食器1 組。經採尿送驗結果，呈安非
    他命類、鴉片類陽性反應，始知上情。
二、案經臺北縣政府警察局三重分局報請臺灣板橋地方法院檢察
    署檢察官偵查起訴。
    理      由
一、本案被告甲○○所犯係死刑、無期徒刑、最輕本刑為3 年以
    上有期徒刑以外之罪，其於準備程序中就前揭被訴事實為有
    罪之陳述，經受命法官告知簡式審判程序之旨，並聽取其與
    公訴人之意見後，本院認無不得或不宜改依簡式審判程序進
    行之情事，依刑事訴訟法第273 條之1 第1 項、第284 條之
    1 規定，裁定本案由受命法官獨任進行簡式審判程序，合先
    敘明。
二、按施用第一、二級毒品為犯罪行為，毒品危害防制條例第10
    條定有處罰明文。故施用第一、二級毒品者，依前揭規定本
    應科以刑罰。惟基於刑事政策，對合於一定條件之施用者，
    則依同條例第20條、第23條之規定，施以觀察、勒戒及強制
    戒治之保安處分。又毒品危害防制條例於92年7 月9 日修正
    公布，自93年1 月9 日施行，其中第20條、第23條將施用毒
    品之刑事處遇程序，區分為「初犯」及「五年內再犯」、「
    五年後再犯」。依其立法理由之說明：「初犯」，經觀察、
    勒戒或強制戒治後，應為不起訴處分或不付審理之裁定；經
    觀察、勒戒或強制戒治執行完畢釋放後，「五年內再犯」者
    ，因其再犯率甚高，原實施之觀察、勒戒及強制戒治既已無
    法收其實效，爰依法追訴或裁定交付審理。至於經觀察、勒
    戒或強制戒治執行完畢釋放後，「五年後再犯」者，前所實
    施之觀察、勒戒或強制戒治已足以遮斷其施用毒品之毒癮，
    為期自新及協助其斷除毒癮，仍適用「初犯」規定，先經觀
    察、勒戒或強制戒治之程序。從而依修正後之規定，僅限於
    「初犯」及「五年後再犯」二種情形，始應先經觀察、勒戒
    或強制戒治程序。倘被告於5 年內已再犯，經依法追訴處罰
    ，縱其第3 次（或第3 次以上）再度施用毒品之時間，在初
    犯經觀察、勒戒或強制戒治執行完畢釋放5 年以後，已不合
    於「五年後再犯」之規定，且因已於「五年內再犯」，顯見
    其再犯率甚高，原實施觀察、勒戒或強制戒治，已無法收其
    實效，即應依該條例第10條處罰。至於第3 次（或第3 次以
    上）施用毒品之時間，是否宜有期間限制？以多久為適宜？
    則分屬刑事政策、專門醫學之範圍，非審判機關所能決定，
    有待循立法途徑解決（最高法院97年度第5 次刑事庭會議決
    議參照）。查被告前於88年間，因施用毒品案件，經依本院
    88年度毒聲字第6446號裁定送觀察、勒戒後，因有繼續施用
    毒品之傾向，復依本院88年度毒聲字第6919號裁定令入強制
    戒治處所施以強制戒治。嗣因執行強制戒治已屆滿3 月，其
    成效經評定為合格，無繼續戒治之必要，另經本院以89年度
    毒聲字第1783號裁定停止戒治，所餘戒治期間並付保護管束
    。惟其於保護管束期間，因違反保護管束應遵守事項情節重
    大，又經本院以89年度毒聲字第5532號裁定撤銷停止戒治，
    令入戒治處所施以強制戒治，而於90年7 月8 日因執行完畢
    出監。又於91年間，因施用毒品案件，經依本院91年度毒聲
    字第1945號裁定令入戒治處所施以強制戒治，嗣於92年6 月
    18日因執行完畢出監。並經本院以91年度訴字第1595號判處
    應執行有期徒刑9 月確定，而於93年3 月17日縮刑期滿，翌
    日因徒刑執行完畢出監。再於94年間，因施用、持有毒品案
    件，經臺灣臺北地方法院以95年度訴緝第144 號判處應執行
    有期徒刑1 年確定，嗣經臺灣臺北地方法院以96年度聲減字
    第195 號裁定減刑並定其應執行刑為有期徒刑7 月確定，入
    監執行後，於96年7 月16日縮刑期滿出監。另於95年間，因
    施用毒品案件，經本院以96年度訴字第316 號判處應執行有
    期徒刑1 年2 月確定，嗣經本院以96年度聲減字第5436號裁
    定減刑並定其應執行刑為有期徒刑7 月確定，甫於97年3 月
    27日縮刑期滿，翌日因徒刑執行完畢出監等情，有臺灣高等
    法院被告前案紀錄表1 份附卷可考。是被告本案施用毒品犯
    行，距上開觀察、勒戒、強制戒治執行完畢釋放雖已逾5 年
    ，惟被告在上開觀察、勒戒、強制戒治執行完畢釋放後5年
    內，既已再犯施用毒品之罪，並經追訴處罰，揆諸前揭說明
    ，其本次犯行即與毒品危害防制條例第20條第3 項所稱之「
    5 年後再犯」有別，公訴人依法追訴，於法並無不合，本院
    自應依法論科。
三、上揭犯罪事實，業據被告於警詢、偵訊及本院審理時供認不
    諱，且其為警採集之尿液，經送請臺灣檢驗科技股份有限公
    司以EIA 酵素免疫分析法初步檢驗，再以GC/MS 氣相層析／
    質譜儀法確認檢驗結果，呈安非他命類（安非他命、甲基安
    非他命）及鴉片類（嗎啡）陽性反應，有該公司97年12月4
    日濫用藥物檢驗報告、臺北縣政府警察局三重分局查獲毒品
    案件被移送者姓名、代碼對照表各1 份在卷可資佐證。此外
    ，並有扣案之粉末、白色透明結晶塊各2 包、吸食器1 組可
    查。又該粉末經送請法務部調查局濫用藥物實驗室鑑定結果
    ，均含第一級毒品海洛因成分，合計淨重6.36公克，空包裝
    總重1.27公克，純度60.56%，純質淨重3.85公克乙情，有法
    務部調查局濫用藥物實驗室97年12月19日調科壹字第097230
    4532 0號鑑定書1 份在卷可查。另扣案之白色透明結晶塊2
    包，經送請交通部民用航空局航空醫務中心鑑定結果，檢出
    第二級毒品甲基安非他命成分，實稱毛重5.595 公克，淨重
    5.055 公克，取樣0.0002公克，餘重5.0548公克乙情，亦有
    交通部民用航空局航空醫務中心97年12月4 日航藥鑑字第09
    76026 號毒品鑑定書1 紙在卷可查。足徵被告任意性之自白
    與事實相符，應堪採信。本案事證已臻明確，被告犯行堪以
    認定，應依法論科。
四、按海洛因及甲基安非他命分屬毒品危害防制條例第2 條第2
    項第1 、2 款所定之第一、二級毒品，均不得非法持有、施
    用。是核被告所為，係犯毒品危害防制條例第10條第1 項之
    施用第一級毒品罪及同條第2 項之施用第二級毒品罪。被告
    持有第一級毒品海洛因及第二級毒品甲基安非他命進而施用
    ，其持有海洛因及甲基安非他命之低度行為，均應為施用之
    高度行為所吸收，均不另論罪。被告所犯上開施用第一級毒
    品罪及施用第二級毒品罪之間，犯意各別，罪名不同，應分
    論併罰。又被告前於91年間，因違反毒品危害防制條例案件
    ，經本院以91年度訴字第1595號判處應執行有期徒刑9 月確
    定，而於93年3 月17日縮刑期滿，翌日因徒刑執行完畢出監
    。再於94年間，因違反毒品危害防制條例案件，經臺灣臺北
    地方法院以95年度訴緝第144 號判處應執行有期徒刑1 年確
    定，嗣經臺灣臺北地方法院以96年度聲減字第195 號裁定減
    刑並定其應執行刑為有期徒刑7 月確定，入監執行後，於96
    年7 月16日縮刑期滿出監。另於95年間，因違反毒品危害防
    制條例案件，經本院以96年度訴字第316 號判處應執行有期
    徒刑1 年2 月確定，嗣經本院以96年度聲減字第5436號裁定
    減刑並定其應執行刑為有期徒刑7 月確定，甫於97年3 月27
    日縮刑期滿，翌日因徒刑執行完畢出監等情，有臺灣高等法
    院被告前案紀錄表可稽。其於受有期徒刑之執行完畢，5 年
    以內故意再犯本案有期徒刑以上之罪，均為累犯，均應依刑
    法第47條第1 項之規定加重其刑。爰審酌被告施用毒品足以
    戕害身心健康，其經觀察、勒戒、強制戒治後，仍再度施用
    毒品，顯見其戒毒之意志不堅，自制力不佳，應有入監矯治
    之必要。惟念其施用毒品，戕害己身，且犯後已坦承犯行，
    態度尚可等一切情狀，分別量處如主文所示之刑，並定其應
    執行刑，以示懲儆。另扣案之海洛因2 包（合計淨重6.36公
    克，純質淨重3.85公克），為查獲之第一級毒品，而扣案之
    甲基安非他命2 包（驗前淨重5.055 公克，驗後餘重5.0548
    公克），為查獲之第二級毒品，均應依毒品危害防制條例第
    18條第1 項前段規定，併予宣告沒收銷燬之；至因鑑驗耗盡
    之海洛因、甲基安非他命既已滅失，自均無庸再為沒收銷燬
    之諭知。又扣案之包裝袋4 個，均為被告所有用以盛裝上開
    毒品之物，而扣案之吸食器1 組，為被告所有供其施用毒品
    使用，此據被告供承在卷，爰均依刑法第38條第1 項第2 款
    規定，宣告沒收之。
據上論斷，應依刑事訴訟法第273 條之1 第1 項、第299 條第1
項前段，毒品危害防制條例第10條第1 項、第2 項、第18條第1
項前段，刑法第11條、第47條第1 項、第38條第1 項第2 款、第
51條第5 款、第9款，判決如主文。
本案經檢察官靳開聖到庭執行職務。
中    華    民    國    98    年    4     月    7     日
                  刑事第四庭    法  官  謝梨敏
以上正本證明與原本無異
如不服本判決應於送達後10日內向本院提出上訴狀
                                書記官  翁子婷
中    華    民    國    98    年    4     月    7     日
附錄本判決論罪之法條：
毒品危害防制條例第10條
施用第1級毒品者，處6月以上5年以下有期徒刑。
施用第2級毒品者，處3年以下有期徒刑。


司法院資訊處製作；財團法人民間司法改革基金會備份。
